【裁判字號】    95,易,108
【裁判日期】    950126
【裁判案由】    詐欺
【裁判全文】
臺灣臺中地方法院刑事判決               95年度易字第108號
公  訴  人  臺灣臺中地方法院檢察署檢察官
被      告  甲○○
上列被告因詐欺案件，經檢察官提起公訴（94年度偵字第19522
號），被告於準備程序中就被訴事實為有罪之陳述，受命法官於
聽取當事人之意見後，本院合議庭裁定改由受命法官獨任以簡式
審判程序審理，判決如下：
    主    文
甲○○幫助意圖為自己不法之所有，以恐嚇使人將本人之物交付
，累犯，處有期徒刑肆月，如易科罰金，以參佰元折算壹日。
    犯罪事實
一、甲○○前於民國八十九年間因犯強盜罪，經本院判處有期徒
    刑三年確定，甫於九十三年九月二十五日（起訴書誤載為同
    年十月十一日）縮刑期滿執行完畢。詎猶不知警惕，於九十
    四年五月初某日見到租用帳戶之小廣告後，於同日即撥打廣
    告上所留之電話號碼與真實姓名年籍不詳之成年人「阿何」
    聯絡，雙方約明由甲○○將如附表所示郵局帳戶提供予「阿
    何」使用，甲○○可獲取新臺幣（下同）三千元代價。旋甲
    ○○在可預見其將金融機構帳戶存摺及提款卡等資料提供予
    「阿何」後，「阿何」將可能藉由蒐集所得之金融機構帳戶
    存摺、提款卡等資料，遂行其恐嚇取財犯罪之目的，而其發
    生並不違背自己本意之情況下，基於幫助他人犯恐嚇取財罪
    之不確定故意，於同日即在約定地點即高雄市○○區○○路
    附近，將其所開設如附表所示之郵局帳戶之存摺、提款卡交
    予「阿何」（起訴書誤認印章亦有交付），且告知「阿何」
    提款卡密碼，並當場向「阿何」收取三千元代價。之後，「
    阿何」即基於意圖為自己不法所有之犯意，於九十四年五月
    十六日十三時許，撥打電話至臺中縣外埔鄉○○村○○路七
    支巷二一之三號王清海住處，對接聽電話之王清海恐嚇稱：
    「你兒子遭綁架」云云（實際上並無此事），並於電話中傳
    出由另一具共同犯意聯絡之不詳成年人所發出之「爸爸救我
    」等聲音，要求王清海匯款六萬元至如附表所示郵局帳戶內
    以贖回王清海之兒子，致使王清海心生畏懼，依對方指示於
    同日十三時四十八分許，將六萬元匯入甲○○所開設如附表
    所示郵局帳戶內，旋遭對方提領一空。
二、案經臺中警察局大甲分局報告臺灣臺中地方法院檢察署檢察
    官偵查起訴。
    理    由
一、訊據被告甲○○對於上揭犯罪事實坦承不諱，核與證人即被
    害人王清海於警詢中證述情節相符，並有匯款執據、如附表
    所示帳戶開戶資料、交易明細各一份及照片二張等件在卷可
    稽。且按刑法上之故意，分直接故意（確定故意）與間接故
    意（不確定故意），「行為人對於構成犯罪之事實，明知並
    有意使其發生者」為直接故意，「行為人對於構成犯罪之事
    實，預見其發生而其發生並不違背其本意者」為間接故意，
    而刑法上之幫助犯，係指以幫助之意思，對於正犯資以助力
    ，而未參與實施犯罪之行為者而言，再郵政儲金或銀行帳戶
    可供款項之存匯、提領，一般人均可輕易申請開設，並無任
    何資格條件之限制，如非有犯罪等不法目的或為掩飾自己真
    實身分，依常情並無捨棄自己申設帳戶而迂迴向他人洽借、
    收購帳戶使用之理，且近來以佯稱被害人家人遭綁架，而向
    被害人要求贖款之恐嚇取財犯罪層出不窮，該等犯罪，多數
    均係利用人頭帳戶作為匯、提款使用，迭經媒體廣為披載，
    被告甲○○係成年且智力成熟之人，對此應知之甚詳，竟以
    三千元代價將上揭帳戶提供予「阿何」使用，被告於交付之
    初，應可預見「阿何」將藉以作為恐嚇取財等不法用途，否
    則何須以人頭帳戶資為掩護，其有幫助「阿何」及所屬成員
    共同犯恐嚇取財罪之不確定故意甚明。綜上所述，被告自白
    與事實相符，堪可採信。本案事證已臻明確，被告犯行應堪
    認定。
二、查，被告甲○○僅參與提供金融機關帳戶予他人供恐嚇取財
    使用，並無證據證明其有參與恐嚇取財之行為，或有與本件
    正犯有共同之犯意聯絡，被告既係基於幫助之意思，參與恐
    嚇取財構成要件以外之行為，應為幫助犯。核被告所為，係
    犯刑法第三十條第一項、第三百四十六條第一項之幫助恐嚇
    取財罪。按刑法第三百四十六條第一項之恐嚇取財罪，與同
    法第三百三十九條第一項之詐欺取財罪，二者之區別，在於
    前者係施用使人心生畏怖之恐嚇手段，致被害人心生畏懼，
    明知不應交付財物而交付，後者則係施用詐術手段，使人陷
    於錯誤，誤信為應交付財物而交付。惟上開之恐嚇手段，常
    以虛假之事實為內容，故有時亦不免含有詐欺之性質，倘含
    有詐欺性之恐嚇取財行為，足使人心生畏懼時，自應僅論以
    高度之恐嚇取財罪，殊無再適用詐欺取財罪之餘地（最高法
    院八十四年度臺上字第一九九三號判決、三○年上字第六六
    八號判例意旨參照）。是上揭「阿何」等共同正犯所為應係
    犯刑法第三百四十六條第一項之恐嚇取財罪，檢察官於起訴
    書雖誤認被告係犯刑法第三十條第一項、第三百三十九條第
    一項之幫助詐欺取財罪嫌云云，惟此部分起訴之基本事實既
    屬同一，本院自應予以審理，且公訴蒞庭檢察官於審理中已
    當庭將起訴法條更正為係犯刑法第三十條第一項、第三百四
    十六條第一項之幫助恐嚇取財罪，本院即無庸再變更檢察官
    之起訴法條，附此指明。被告係幫助犯，應依刑法第三十條
    第二項之規定，按正犯之刑減輕之。末查，被告前於八十九
    年間因犯強盜罪，經本院判處有期徒刑三年確定，於九十三
    年九月二十五日縮刑期滿執行完畢，有臺灣高等法院被告全
    國前案紀錄表及臺灣臺中地方法院檢察署刑案資料查註紀錄
    表各一份在卷可按，其於受有期徒刑執行完畢後五年以內再
    犯本案有期徒刑以上之罪，為累犯，應依刑法第四十七條規
    定加重其刑，並依法先加後減。爰審酌被告犯罪之動機、目
    的、手段、其行為時係年滿二十三歲之成年男子，竟為貪圖
    三千元小利出售帳戶供他人作為恐嚇取財工具，增加犯罪偵
    查機關查察犯罪困難、助長社會犯罪風氣，本案被害人王清
    海因受恐嚇取財而匯款至被告帳戶之金額為六萬元，及被告
    犯罪坦承犯行，直承錯誤，惟迄未賠償被害人所受損害以與
    被害人達成和解之態度等一切情狀，量處如主文所示之刑，
    並諭知易科罰金之折算標準。
據上論斷，應依刑事訴訟法第二百七十三條之一第一項、第二百
九十九條第一項前段，刑法第三十條第一項、第二項、第三百四
十六條第一項、第四十七條、第四十一條第一項前段，罰金罰鍰
提高標準條例第一條前段、第二條，判決如主文。
中    華    民    國    95    年    1     月    26    日
                     臺灣臺中地方法院刑事第十庭
                             法  官  江  奇  峰
上正本證明與原本無異。
如不服本判決，應於送達後十日內向本院提出上訴狀（須附繕本
），上訴於臺灣高等法院臺中分院。
                             書記官  王  淑  燕
中    華    民    國    95    年    1     月    26    日
附錄論罪科刑法條
刑法第三百四十六條第一項：
意圖為自己或第三人不法之所有，以恐嚇使人將本人或第三人之
物交付者，處六月以上五年以下有期徒刑，得併科一千元以下罰
金。
附表
┌─────┬──────────┬─────┬─────┐
│戶名      │金融機構名稱        │局號      │帳號      │
├─────┼──────────┼─────┼─────┤
│甲○○    │大甲廟口郵局        │0000000   │0000000   │
└─────┴──────────┴─────┴─────┘


司法院資訊處製作；財團法人民間司法改革基金會備份。
